臺灣臺中地方法院民事判決　九十三年度訴字第三三七號
　　原　　　告　台中縣石岡鄉農會
　　法定代理人　甲○○
　　訴訟代理人　乙○○
　　被　　　告　丙○○
右當事人間請求清償借款事件，經本院於民國九十三年三月三日言詞辯論終結，判決
如左：
    主    文
被告應給付原告新臺幣伍佰萬元及自民國九十二年八月九日起至清償日止，按週年利
率百分之五點四計算之利息，並自民國九十二年九月十日起，至清償日止，逾期在六
個月以內者，按上開利率百分之十，逾期超過六個月部分，按上開利率百分之二十計
算之違約金。
訴訟費用由被告負擔。
    事    實
甲、原告方面：
一、聲明：如主文所示。
二、陳述：
（一）訴外人劉俊傑以被告為連帶保證人，於民國九十二年五月九日向原告借用新台
      幣（下同）五百萬元，約定九十四年五月九日清償，利息按年息百分之五點四
      計算，遲延履行時，逾期清償在六個月以內者，按上開利率百分之十，超過六
      個月者，按上開利率百分之二十計付違約金，本件借款雖尚未屆期，惟借款人
      自九十二年八月九日起，即未付息，被告依約應負連帶給付責任，本件借款合
      計尚欠本金五百萬元及如主文第一項所示之利息及違約金，爰依連帶保證契約
      之法律關係，請求被告清償。
（二）本件是請求被告履行連帶保證的責任，所以支付命令列被告為債務人，對被告
      起訴是希望取得執行名義，不一定會執行，還在與借款人協談中，如果查到借
      款人還有其他財產，原告會作假扣押的程序，否認本件有超貸的情形。
三、證據：提出借據、授信約定書、利率查詢表各一件及客戶往來交易明細表二紙為
    證。
乙、被告方面：
一、聲明：駁回原告之訴。
二、陳述：
（一）被告原為借款人劉俊傑之借款保證人，怎會變成債務人？
（二）劉俊傑借款時曾提供不動產作為擔保抵押借款，如其無力清償，應可由該筆抵
      押物求償。如抵押物尚不足清償，劉俊傑尚有一筆家族共有農地及一筆建地，
      可供變賣清償，原告應不致於需向被告催繳還款。
（三）本件借款當初有提供抵押物擔保借款，如拍賣價格低於借款金額，是否當初原
      告承辦人高估抵押物價格，或超貸借款，如是，則屬原告疏失，應由原告負責
      。
（四）被告有簽系爭五百萬元借款的借據，被告已請借款人處理本件借款，借款人已
      經有繳了一個多月，對原告主張借款人自九十二年八月九日未付款及借款人尚
      欠的本金、利息及違約金之事實無意見。
    理    由
一、原告主張訴外人劉俊傑以被告為連帶保證人，於民國九十二年五月九日向原告借
    用五百萬元，約定九十四年五月九日清償，利息按年息百分之五點四計算，遲延
    履行時，逾期清償在六個月以內者，按上開利率百分之十，超過六個月者，按上
    開利率百分之二十計付違約金，本件借款雖尚未屆期，惟借款人自九十二年八月
    九日起，即未付息，被告依約應負連帶給付責任，本件借款合計尚欠本金五百萬
    元及如主文第一項所示之利息及違約金等事實，業據其提出借據、授信約定書、
    利率查詢表各一件及客戶往來交易明細表二紙為證，被告對原告主張訴外人劉俊
    傑自九十二年八月九日起未付利息及尚欠本金五百萬元及如主文第一項所示之利
    息及違約金等事實均予自認，又依上開借據約定之利率係「按原告基本放款利率
    百分之七點二五減碼年息百分之一點七五按月計付，並同意於原告調整基本放款
    利率時隨同調整」，則依劉俊傑違約時即九十二年八月九日之原告基本放款利率
    百分之七點一五減碼百分之一點七五計算為百分之五點四。再查，依本件授信約
    定書第五條第一款約定：立約人對原告所負之一切債務，如有任何一宗債務不依
    約清償本金或利息者，無須由原告事先通知或催告，原告得隨時減少對立約人之
    授信額度或縮短借款期限，或視為全部到期，此有原告提出之授信約定書附卷可
    證。本件借款人既自九十二年八月九日起未依約給付利息，則原告主張本件借款
    視為全部到期，亦屬有據。是原告上開主張之事實，應屬真正。
二、被告雖抗辯其係本件借款之保證人，非債務人；且該借款已有抵押物提供擔保，
    又借款人劉俊傑本人亦有其他不動產可供清償；本件借款抵押物疑有高估情形或
    超貸情事云云。惟按稱保證者，謂當事人約定，一方於他方之債務人不履行債務
    時，由其代負履行責任之契約，民法第七百三十九條定有明文。連帶債務之債權
    人，得對於債務人中之一人或數人或其全體，同時或先後請求全部或一部之給付
    。同法第二百七十三條第一項亦定有明文。又所謂連帶保證者，乃保證人與主債
    務人連帶負債務履行之責任之保證，故連帶保證人與主債務人乃負同一債務，對
    於債權人各負全部給付之責任，原告因認被告依連帶保證契約之法律關係應負清
    償之責任，向本院對被告聲請核發支付命令，本院支付命令因而於當事人欄列被
    告為債務人，其程序上並無不合（被告已對支付命令異議，該支付命令於其異議
    範圍已失效，而視為本件起訴）。查本件借款雖經提供抵押物為擔保品，然被告
    依連帶保證契約仍應負連帶保證人責任，原告訴請被告給付，亦無不合。再查，
    被告抗辯本件借款疑有抵押物高估或超貸情形，業經原告否認，且被告上開抗辯
    僅為推測之詞，亦未舉證證明，亦不足採。綜上各節，原告主張被告應依連帶保
    證契約負清償責任，於法有據。
三、從而，原告依連帶保證契約，請求被告給付如主文所示之本金、利息及違約金，
    為有理由，應予准許。
四、據上論結，本件原告之訴為有理由，依民事訴訟法第七十八條，判決如主文。
中　　　華　　　民　　　國　　九十三　　年　　　三　　　月　　十七  　　日
                                      臺灣臺中地方法院民事第三庭
~B法　　　官　張瑞蘭
右為正本係照原本作成
如不服本判決，應於判決送達後二十日內，向本院提出上訴狀。
中　　　華　　　民　　　國　　九十三　　年　　　三　　　月　　十七　  　日
~B法院書記官　黃英寬
